【裁判字號】    99,交上易,151
【裁判日期】    990826
【裁判案由】    過失傷害
【裁判全文】
臺灣高等法院刑事判決               99年度交上易字第151號
上  訴  人  臺灣桃園地方法院檢察署檢察官
被      告  丙○○
上列上訴人因過失傷害案件，不服臺灣桃園地方法院98年度審交
易字第354號，中華民國99年4月16日第一審判決（起訴案號：臺
灣桃園地方法院檢察署98年度偵字第14883號），提起上訴，本
院判決如下：
    主  文
上訴駁回。
    事  實
一、丙○○於民國98年1月29日晚間10時15分許，駕駛車牌號碼
    1288-TX號自用小客車，沿桃園縣桃園市○○○路○段往經
    國路方向行駛，行經桃園縣桃園市○○○路○段與新埔六街
    交岔路口，本應注意汽車迴車前，應暫停並顯示左轉燈光或
    手勢，看清無來往車輛，始得迴轉，而依當時天氣雨、夜間
    有照明、柏油路面濕潤、無缺陷、無障礙物、視距良好等情
    ，復無不能注意之情事，竟疏未注意，貿然於該地點進行左
    迴轉，適有乙○○騎乘車牌號碼PZO- 266號重型機車搭載甲○○沿桃園縣桃園市○○○路○段由對向沿中線車道行駛而
    來，丙○○所駕駛之自小客車右前保險桿遂與乙○○所騎乘
    機車左後車身發生碰撞，致乙○○及甲○○人車倒地，乙○○因而受有肘、前臂及腕擦傷；膝、小腿及踝擦傷等傷害，
    甲○○因而受有左遠端脛骨骨折、左眼框底及上頷骨骨折、
    腦震盪等傷害。丙○○肇事後，於有偵查犯罪權限之機關未
    發覺犯罪前，主動向據報到場處理之桃園縣政府警察局桃園
    分局同安派出所警員坦承為肇事人，自首接受裁判。
二、案經乙○○、甲○○訴桃園縣政府警察局桃園分局及丙○○
    自首偵查起訴。
    理 由
一、證據能力部分：
    按被告以外之人於審判外之陳述，雖不符刑事訴訟法第159
    條之1至第159條之4之規定，而經當事人於審判程序同意作
    為證據，法院審酌該言詞陳述或書面陳述作成時之情況，認
    為適當者，亦得為證據；當事人、代理人或辯護人於法院調
    查證據時，知有刑事訴訟法第159條第1項不得為證據之情形
    ，而未於言詞辯論終結前聲明異議者，視為有前項之同意，
    刑事訴訟法第159條之5第1項、第2項分有明文。經查，本件
    認定事實所引用之卷內供述證據及卷證資料（包含文書證據
    、物證等證據），檢察官、被告於本院言詞辯論終結前均未
    聲明異議，本院審酌並無證據證明係公務員違背法定程序所
    取得，且卷內之文書證據，亦無刑事訴訟法第159條之4之顯
    有不可信之情況與不得作為證據之情形，則認定事實所引用
    之供述證據及卷內文書證據、物證等證據，均有證據能力。
二、實體部分：
（一）被告丙○○對於上揭犯罪事實，業於警詢、偵查、原審迄
      本院均坦承不諱，並有證人即被害人乙○○、甲○○分別
      於警詢時指證在卷；並有道路交通事故現場圖、道路交通
      事故調查報告表(一)、(二)、肇事車輛及現場照片、長庚紀念
      醫院診斷證明書2份可資佐證，被告之自白與事實相符，
      被告之犯行可以認定。
（二）次查，本件原審送臺灣省桃園縣區車輛行車事故鑑定委員
      會鑑定結果雖認：「一、丙○○於雨夜駕駛自小客車行經
      行車管制號誌正常運作交叉路口，左迴轉未看清來往車輛
      ，並讓對向直行車先行為肇事主因。二、乙○○於雨夜駕
      駛重機車行經行車管制號誌正常運作交岔路口，未注意車
      前狀況為肇事次因」云云，惟查，本件依警察機關所繪製
      道路交通事故現場圖及卷附現場、車損照片所示：被告自
      小客車右前保險桿擦損，撞擊後右斜停在大興西路一段往
      南方向外側車道，告訴人乙○○重機車左側及左後側車身
      括擦受損，撞擊後右斜右倒在被告自小客車前方約1.9公
      尺處之大興西路一段往南方向外側車道上，比對輛車車損
      部位及車輛撞擊後位置，告訴人之重機車撞及點既在左側
      及左後側，顯示被告係自告訴人機車後方撞及告訴人所騎
      乘機車，告訴人自無未注意車前狀況之過失，應認係被告
      於雨夜駕駛自小客車沿大興西路一段往北方向行駛，經肇
      事地新埔六街交叉路口左迴轉，未看清來往車輛，並讓對
      向直行車先行。上開鑑定關於告訴人乙○○於雨夜駕駛重
      機車行經行車管制號誌正常運作交岔路口，未注意車前狀
      況為肇事次因部分，與卷存事證不符，自不可採，附此敘
      明。
（三）按汽車迴車前，應暫停並顯示左轉燈光或手勢，看清來往
      車輛，並注意行人通過始得迴轉，道路交通安全規則第
      106條第1項第5款定有明文。被告駕駛汽車自應遵守上開
      規定，並應負有上開注意義務，而參之肇事當時天氣雨、
      夜間有照明、柏油路面濕潤、無缺陷、無障礙物、視距良
      好等情，有上開道路交通事故調查報告表附卷足參，並無
      不能注意之情事，被告竟疏未注意，貿然迴轉，因而致其
      所駕之自小客車右側與告訴人乙○○騎承之機車擦撞，致
      告訴人乙○○及附載之告訴人甲○○人車倒地而肇事，並
      使告訴人二人受有上開傷害，被告對本件車禍之發生顯有
      過失。又告訴人因本案車禍受有傷害，其受傷與被告之過
      失行為間有相當因果關係。是本件事證明確，被告犯行足
      堪認定，應依法論科。
三、核被告所為，係犯刑法第284條第1項前段之過失傷害罪。被
    告以一過失行為同時造成告訴人乙○○及甲○○受傷，係一
    行為觸犯數罪名，為想像競合犯，應依刑法第55條之規定，
    從一重處斷。被告於肇事後，在未被有偵查犯罪職權之公務
    員發覺前，向據報前往現場處理車禍之警員坦承為肇事者等
    情，有桃園縣政府警察局道路交通事故肇事人自首情形紀錄
    表1紙附卷可憑，被告係對於未發覺之犯罪自首而接受裁判
    ，依刑法第62條前段規定，減輕其刑。
四、原審適用上開規定，並審酌被告對注意義務之違反，造成被
    害人受傷之結果、犯罪情節、過失行為之態樣、智識程度、
    尚未與告訴人達成和解，惟念其犯罪後坦承犯行，態度尚稱
    良好及素行尚佳等一切情狀，量處有期徒刑2月，並諭知易
    科罰金之折算標準，認事用法，均無違誤，量刑尚屬妥適。
    檢察官循告訴人請求提起上訴：被告自案發後未與告訴人達
    成和解，且被告所駕車輛有投保任意責任險及強制責任險，
    本可由保險公司代為理賠而減輕賠償責任，被告捨此不為，
    致告訴人除須忍受身體傷痛外，自身經濟亦陷入困窘，被告
    犯後態度不佳，原審判處有期徒刑2月，顯屬過輕云云；惟
    查，刑法第284條第1項前段之過失傷害罪，法定本刑為6月
    以下有期徒刑、拘役或五百元以下罰金，因其為過失犯罪，
    法定本刑本即非重；又原審就被告未與告訴人達成和解一情
    ，業經審酌，復審酌被告無前科非行，有本院前案紀錄表可
    稽，本件被告過失程度及被害人之傷勢，被告肇事後，在未
    被有偵查犯罪職權之公務員發覺前，向據報前往現場處理車
    禍之警員坦承為肇事者等情，符合刑法第62條前段規定之自
    首，又被告始終承認過失犯行，依上開情節，原審量處有期
    徒刑2月，尚屬妥適，至被告與告訴人最終無法達成和解，
    應循民事訴訟程序請求救濟，檢察官上訴應認為無理由，應
    予駁回。
據上論斷，依刑事訴訟法第368條，判決如主文。
本案經檢察官張秋雲到庭執行職務。
中    華    民    國    99    年    8     月    26    日
                  刑事第六庭審判長法  官 郭豫珍
                                  法  官 何信慶
                                  法  官 吳淑惠
以上正本證明與原本無異。
不得上訴。
                                  書記官 陳雅加
中    華    民    國    99    年    9     月    2     日
附錄本案論罪科刑依據之法條：
中華民國刑法第284 條第1 項
因過失傷害人者，處6 月以下有期徒刑、拘役或5 百元以下罰金
，致重傷者，處1 年以下有期徒刑、拘役或5 百元以下罰金。

司法院資訊處製作；財團法人民間司法改革基金會備份。
